【裁判字號】    97,上,53
【裁判日期】    971023
【裁判案由】    拆屋還地等
【裁判全文】
臺灣高等法院高雄分院民事判決            97年度上字第53號
上  訴  人  甲○○○（即王廣基之承受訴訟人）
            丙○○○
            丁○○
            戊○○
            己○○
            庚○○
上 列 6 人
共      同
訴訟代理人  駱怡雯律師
被  上訴人  國防部軍備局
                      設台北市○○區○○路3段8號
法定代理人  乙○○    住同上
訴訟代理人  徐克銘律師
            洪大植律師
上列當事人間請求拆屋還地等事件，上訴人對於民國96年11月20
日臺灣高雄地方法院95年度訴字第3927號第一審判決提起上訴，
聲請就供擔保免為假執行部分先為辯論，本院於民國97年10月22
日言詞辯論終結，判決如下：
    主  文
原判決所命上訴人甲○○○應遷出、拆除房屋返還土地及給付損
害金部分（即原判決主文第一項部分）准上訴人甲○○○以新台
幣壹佰貳拾玖萬玖仟元為被上訴人預供擔保後，免為假執行。
原判決所命上訴人丙○○○應拆除房屋、增建物，並與上訴人丁
○○、戊○○、己○○、庚○○遷出。返還土地及給付損害金部
分（即原判決主文第二項部分）准上訴人丙○○○、丁○○、戊
○○、己○○、庚○○以新臺幣壹佰伍拾萬玖仟元為被上訴人
預供擔保後，免為假執行。
    事實及理由
一、上訴人主張：原判決命上訴人甲○○○應自如原判決附表一
    編號(1)所示土地上之房屋遷出，將該房屋拆除，並將該房屋
    占用之土地返還被上訴人，及給付被上訴人如原判決附表一
    編號(1)所示之損害金。原判決又命上訴人丙○○○應將如原
    判決附表一編號(2)所示土地上之房屋及增建物拆除，並與上
    訴人丁○○、戊○○、己○○、庚○○自原判決附表一編號
    (2)所示房屋及增建物遷出，將該房屋及增建物占用之土地返
    還被上訴人，及給付被上訴人如原判決附表一編號(2)所示之
    損害金。暨被上訴人就其勝訴部分，於按原判決附表四所示
    之金額供擔保後，得假執行。上訴人於原審未為願供擔保免
    為假執行之聲明。茲願供擔保免為假執行，聲請就免為假執
    行部分先為辯論及裁判等語。並聲明原判決所命上訴人遷出
    、拆屋返地及給付損害金部分，上訴人願供擔保，請准免為
    假執行。
二、被上訴人則以：被上訴人於原審陳明願供擔保，請准宣告假
    執行，原審依民事訴訟法第390條第2項規定，酌定相當擔保
    金額准許之，並無違誤，而本件假執行係拆除上訴人甲○○
    ○、丙○○○所有前揭房屋，縱令事後本審判決結果有所變
    ，惟上訴人可能受有前揭房屋遭拆除之損害，因得以被上訴
    人所供之擔保金賠償，是本件假執行應不會造成難以彌補之
    損害等語，資為抗辯，並聲明駁回上訴人免為假執行之聲請
    。
三、按法院得依聲請或依職權，宣告被告預供擔保，或將請求標
    的物提存而免為假執行。又第二審法院應依聲請，就關於假
    執行之上訴，先為辯論及裁判，民事訴訟法第392條第2項、
    第455條分別定有明文。準此規定，被告上訴後，聲請供擔
    保免為假執行，並不以其因假執行有不能回復之損害為要件
    。是上訴人在原審縱未陳明願供擔保請求免為假執行，仍得
    在提起上訴時，請求第二審法院為此宣告，並得聲請第二審
    法院就此先為辯論及裁判。從而本件上訴人聲請供擔保免為
    假執行，並聲請就此先為辯論及裁判，並無不合，應予准許
    。被上訴人陳明願供擔保，請准宣告假執行，原審依民事訴
    訟法第390 條第2 項規定，就被上訴人勝訴部分，酌定相當
    金額併准許之，雖無不合，惟被上訴人所辯本件假執行，應
    不會使上訴人造成難以彌補之損害云云。揆諸上開說明，應
    無足取。爰斟酌被上訴人因上訴人免為假執行所受暫緩收回
    系爭土地所受之損害，分別酌定如主文之相當擔保金額准許
    之。
四、據上論結，上訴人之聲明為有理由，依民事訴訟法第455條
    、第463條、第392條第2項，判決如主文。
中    華    民    國    97    年    10    月    23    日
                            民事第三庭
                                  審判長法官  張國彬
                                  法      官  鄭月霞
                                  法      官  吳登輝
以上正本證明與原本無異。
本件判決不得上訴。
中    華    民    國    97    年    10    月    23    日
                                  書  記  官  張明賢


司法院資訊處製作；財團法人民間司法改革基金會備份。
